臺灣高等法院高雄分院刑事裁定
111年度毒抗字第359號
抗  告  人  
即  被  告  柯世挺



上列抗告人因聲請強制戒治案件，不服臺灣橋頭地方法院中華民
國111年10月28日裁定(111年度毒聲字第550號)，提起抗告，本
院裁定如下：
    主  文
抗告駁回。
    理  由
一、按犯毒品危害防制條例第10條之罪者，檢察官應聲請法院裁
    定，令被告入勒戒處所觀察、勒戒，其期間不得逾2月；觀
    察、勒戒後，檢察官依據勒戒處所之陳報，認受觀察、勒戒
    人有繼續施用毒品傾向者，檢察官應聲請法院裁定令入戒治
    處所強制戒治，其期間為6月以上，至無繼續強制戒治之必
    要為止，但最長不得逾1年，同條例第20條第1項、第2項定
    有明文。因此，檢察官依據勒戒處所之陳報，認受觀察、勒
    戒人有繼續施用毒品傾向者，應聲請法院裁定令入戒治處所
    強制戒治，此為戒絕毒癮之法定程序。
二、本件原審裁定以：被告因施用第一、二級毒品，經以111年
    度毒聲字第350號裁定令入勒戒處所觀察、勒戒後，仍有繼
    續施用毒品傾向，有卷附觀察、勒戒刑事裁定、法務部○○○○
    ○○○○民國111年10月18日高戒所衛字第11110008990號函暨所
    附有無繼續施用毒品傾向證明書及有無繼續施用毒品傾向評
    估標準紀錄表各1份可佐，因認檢察官之聲請洵屬有據，而
    爰依毒品危害防制條例第20條第2項後段，裁定令被告入戒
    治處所施以強制戒治，其期間為6個月以上，至無繼續強制
    戒治之必要為止，但最長不得逾1年。經核所為論斷與卷存
    證據資料相符。
三、抗告意旨略以：㈠有無繼續施用毒品傾向之評估並未依110年
    3月修正之評估標準重新對勒戒人施以評估，又無評分之標
    準可資佐證，恐對被告權利有所影響，且有無繼續施用傾之
    評估亦不過是短短幾分鐘，心理師如何在此短暫時間評估有
    無繼續施用之傾向，著實難讓人心服口服。㈡將吸收毒品者
    裁定送觀察勒戒並非修正毒品危害防制條例之唯一選項與處
    置，修法後重視機構外治療，除可讓施用毒品者戒除毒癮外
    ，兼可照顧家庭與經濟。被告之母親為了被告，向友人借了
    一筆錢給被告種植香蕉及蘭花，希望被告能認真工作，如今
    這些粗重之工作均由母親承擔，且母親已年邁加上之前乳癌
    須定期治療，令被告擔心萬分，請求給被告一次機會等語。
四、經查：㈠依法務部與衛生署共同修正之「有無繼續施用毒品
    傾向評分標準評分說明手冊」所定判定原則，得分在60分以
    上者，即可判定為有繼續施用毒品傾向，而依卷附上開有無
    繼續施用毒品傾向評估標準紀錄表之記載，被告在「前科紀
    錄與行為表現」方面評分31分，在「臨床評估」方面評分29
    分，在「社會穩定度」方面得分5分；「靜態因子」得分合
    計53分，「動態因子」得分12分，總分合計65分（見毒偵字
    第668號卷第173頁）。上開評估，乃經具專業知識經驗者在
    被告執行觀察、勒戒期間，依其本職學識評估被告之人格特
    質、臨床徵候、物質使用行為、社會穩定度等因素，綜合判
    斷所得之具科學驗證之結論，上開判定應屬可信，抗告意旨
    ㈠所為指摘並無根據，因此，原審據以認定被告有繼續施用
    毒品之傾向，並無不當。㈡毒品危害防制條例僅對施用毒品
    者究竟是要採「觀察、勒戒」或「附條件緩起訴處分」（同
    條例第24條參照）之雙軌模式，一旦進入觀察、勒戒程序，
    如經觀察勒戒後，仍有繼續施用毒品之傾向，依前引毒品危
    害防制條例第20條之規定，僅能裁定令戒治處所施以強制戒
    治，並無機構外治療之機制，抗告意旨㈡之請求，於法無據
    。㈢被告家庭狀況等情，並非裁定令入戒治處所施以強制戒
    治與否時所應審酌之事項，此部分請求亦屬於法不合。綜上
    所述，本件抗告，核無理由，應予駁回。
據上論結，應依刑事訴訟法第412條，裁定如主文。
中　　華　　民　　國　　111 　年　　11　　月　　22　　日
                  刑事第四庭    審判長法  官  黃建榮
                                      法  官  陳君杰
                                      法  官  李嘉興
以上正本證明與原本無異。
不得再抗告。
中　　華　　民　　國　　111 　年　　11　　月　　22　　日
　　　　　　　　　　　　　　　　　　　書記官  賴梅琴